【裁判字號】    98,易,336
【裁判日期】    980420
【裁判案由】    詐欺
【裁判全文】
臺灣臺北地方法院刑事判決               98年度易字第336號
公  訴  人  臺灣臺北地方法院檢察署檢察官
被      告  乙○○
                      號3樓
                      號3樓
上列被告因詐欺案件，經檢察官提起公訴（98年度偵字第568 號
）及移送併辦（98年度偵字第6527號），本院判決如下：
    主  文
乙○○幫助共同意圖為自己不法之所有，以詐術使人將本人之物
交付，處有期徒刑參月，如易科罰金，以新臺幣壹仟元折算壹日
。緩刑貳年，並應於緩刑期間內向被害人丙○○支付新台幣伍萬
肆仟元、向被害人甲○○支付新臺幣貳萬肆仟壹佰玖拾伍元。
    事    實
一、乙○○明知申請帳戶使用係輕而易舉之事，一般人無故取得
    他人金融帳戶使用之行徑，常與財產犯罪之需要密切相關，
    且對於提供自己帳戶予他人使用，雖無必引發他人萌生犯罪
    之確信，仍以縱有人持以犯罪，亦不違反其本意，而基於幫
    助詐欺集團向他人詐取財物之犯意，因看報紙廣告應徵司機
    工作，而與姓名、年籍不詳自稱「阿治」之成年男子聯絡後
    ，即於民國97年10月11日14時許，在臺北市○○區○○街55
    巷與松山路口，將自己所有彰化商業銀行股份有限公司（下
    稱彰化銀行）松山分行申請帳號：000-00000000000000號帳
    戶之提款卡、密碼等，交付予「阿治」。嗣「阿治」所屬詐
    欺集團之成員，即意圖為自己不法所有而為下列行為：(一)於
    97年10月11日12時許，佯稱係東森購物服務人員，向丙○○
    指稱其之前向東森購物購買貨物時，因物品付款方式被改為
    分期付款，需辦理更正，使丙○○因而陷於錯誤，依指示於
    97年10月12日16時34分許，匯款新台幣（下同）5 萬4,000
    元至乙○○上開帳戶內。(二)於97年10月12日撥打電話予甲○○，佯稱係東森購物服務人員，向甲○○指稱其在97年8 月
    底向東森購物購買貨物有一筆簽單要解約，要林女至提款機
    操作解約，使甲○○因而陷於錯誤，依指示於97年10月12日
    16時45分許，匯款2 萬4,195 元至乙○○上開帳戶內。嗣經
    丙○○及甲○○發覺有異，報警始查獲上情。
二、案經臺北市政府警察局信義分局報告臺灣臺北地方法院檢察
    署檢察官偵查起訴、桃園縣政府警察局大園分局報告臺灣桃
    園地方法院檢察署呈請臺灣高等法院檢察署令轉臺灣臺北地
    方法院檢察署檢察官移送併辦。
    理    由
一、程序事項：
    本件被告乙○○對於檢察官起訴書證據清單所提人證、物證
    之證據能力均不加以爭執，而本院審核該等證據資料作成之
    情況，亦無不具證據能力之情形，則該等證據資料自有證據
    能力，合先敘明。
二、認定犯罪事實之證據與理由：
  (一)前述事實，業據被告乙○○於本院審理時坦承不諱，供承：
    伊應徵工作時，對於「阿治」所稱交付金融帳戶提款卡、密
    碼之事確有懷疑過，亦知悉報章媒體時常報導求職者因求職
    而被取走提款卡及密碼，遂淪為詐騙集團之事，但因失業蠻
    久，即沒有考慮太多等語，核與證人即被害人丙○○、甲○○於警詢中證述之情節均相符，並有被告所有系爭銀行帳戶
    之客戶資料卡、存摺存款交易明細查詢資料、中華郵政公司
    自動櫃員機儲戶交易明細表（甲○○部分）、彰化銀行自動
    櫃員機交易明細表（丙○○部分）及被告所提自由時報分類
    廣告與被告所有0000000000號行動電話之通聯紀錄等件在卷
    可稽，足認被告之任意性自白核與事實相符。
  (二)查依一般經驗，於郵局或銀行等金融機構開設存款帳戶暨請
    領存摺及提款卡，係供個人從事社會經濟活動流通資金之用
    ，具有專屬性。又一般民眾均得以存入最低開戶金額之方式
    、在多數不同之金融機構申辦多數之存款帳戶使用，並無任
    何特殊之限制，是依一般人之日常生活經驗，若不以自己名
    義申請帳戶，反向他人借用或租用存款帳戶使用，衡情可知
    係欲利用他人帳戶以隱瞞身份取得贓款並逃避警方查緝；再
    者，利用他人帳戶從事詐欺犯行，早為傳播媒體廣為報導，
    被告為有社會及工作經驗之成年人，自可預見提供金融帳戶
    之存摺、提款卡、密碼等物供他人使用，可能幫助詐欺犯既
    遂詐欺犯行並逃避查緝，竟仍執意為之，其有縱有人以其金
    融帳戶實施詐欺犯罪，亦不違背其本意之幫助詐欺不確定故
    意甚明。
  (三)綜上所述，由被告之自白、證人丙○○、甲○○之證稱及相
    關書證等證據，足見被告確有幫助詐欺之不確定犯意甚明。
    是本件事證明確，被告犯行堪以認定，應予依法論科。
三、論罪科刑：
  (一)按幫助犯之成立，主觀上行為人須有幫助故意，客觀上須有
    幫助行為，意即需對於犯罪與正犯有共同之認識，而以幫助
    之意思，對於正犯資以助力，而未參與實施犯罪之行為者而
    言，最高法院75年度台上字第1509號、88年度台上字第1270
    號判決意旨均同此見解。核被告所為，顯係基於幫助他人犯
    詐欺罪之犯意，且所為提供上開物品予他人之行為，亦屬刑
    法詐欺罪構成要件以外之行為，被告既以幫助他人犯罪之意
    思而參與犯罪構成要件以外之行為，自應成立刑法第339 條
    第1 項詐欺取財罪之幫助犯，爰依刑法第30條第2 項規定減
    輕其刑。而本件係由數名不同之詐騙集團成員分別以電話向
    被害人施詐，而被害人復有多人，其等應屬詐欺罪之共同正
    犯。又詐欺集團成員雖分別向不同人行騙，惟被告僅有一幫
    助行為，則被告應論以幫助詐欺取財之想像競合犯，屬裁判
    上一罪。另檢察官移送併辦之犯罪事實，係針對被害人丙○○遭詐騙部分，與本案起訴犯罪事實為同一案件，本屬本案
    審理範圍，附此說明。
  (二)爰審酌：1.智識程度：被告係高中畢業之學歷，行為時無業
    ；2.犯罪動機與目的：被告係因長期失業，為急於應徵工作
    ，始一時失慮將自己所有前述帳戶提款卡、密碼交付與該詐
    騙集團成員；3.犯罪手段：被告在此詐欺集團犯案猖獗，利
    用帳戶掩飾、隱匿詐財贓款之事迭有所聞之際，竟仍提供他
    人銀行帳戶，以供詐騙份子從事詐財行為；4.所生危害：被
    告自身雖未因此獲有利益，惟所為將增加被害人尋求救濟之
    困難，並使犯罪之追查趨於複雜，所為將嚴重影響社會正常
    交易之安全；5.犯後態度：被告於警詢、偵訊及本院審理時
    均能全盤坦承犯行，並表示願意賠償被害人所受損害，顯有
    悔意等一切情狀，量處如主文所示之刑，並諭知易科罰金之
    折算標準。又被告前未曾因故意犯罪受有期徒刑以上刑之宣
    告，此有臺灣高等法院被告前案紀錄表在卷可按，其因一時
    失慮，致罹刑典，且被害人損失金額亦非被告所領取花用，
    被告經此刑之宣告後，應知警惕而無再犯之虞，是本院認前
    述宣告之刑以暫不執行為適當，爰併予宣告緩刑2 年，以鼓
    勵其自新。末按緩刑宣告，得斟酌情形，命犯罪行為人向被
    害人支付相當數額之財產或非財產上之損害賠償，刑法第74
    條第2 項第3 款定有明文，本院爰依前揭規定，併諭知被告
    應向被害人丙○○、甲○○分別支付財產上損害5 萬4,000
    元、2 萬4,195 元，此部分並得為民事強制執行名義。如被
    告未遵循本院諭知之緩刑期間負擔而情節重大者，檢察官得
    依刑事訴訟法第476 條及刑法第75條之1 第1 項第4 款之規
    定，聲請撤銷本件緩刑之宣告，併予敘明。
據上論斷，應依刑事訴訟法第299 條第1 項前段，刑法第28條、
第30條第1 項前段、第2 項、第339 條第1 項、第55條、第41條
第1 項前段、第74條第1 項第1 款、第2 項第3 款，刑法施行法
第1 條之1 ，判決如主文。
本案經檢察官黃兆揚到庭執行職務。
中    華    民    國    98    年    4     月    20    日
                  刑事第六庭    審判長法  官  張永宏
                                      法  官  雷淑雯
                                      法  官  林孟皇
本正本證明與原本無異。
如不服本判決應於收受送達後10日內向本院提出上訴書狀，並應
敘述具體理由；其未敘述上訴理由者，應於上訴期間屆滿後20日
內向本院補提理由書（均須按他造當事人之人數附繕本）「切勿
逕送上級法院」。告訴人或被害人如對於本判決不服者，應具備
理由請求檢察官上訴，其上訴期間之計算係以檢察官收受判決正
本之日期為準。
                                      書記官  楊雅鈞
中    華    民    國    98    年    4     月    20    日
附錄本案論罪科刑法條全文：
中華民國刑法第339條（普通詐欺罪）
意圖為自己或第三人不法之有，以詐術使人將本人或第三人之物
交付者，處五年以下有期徒刑、拘役或科或併科一千元以下罰金
。
以前項方法得財產上不法之利益或使第三人得之者，亦同。
前二項之未遂犯罰之。


司法院資訊處製作；財團法人民間司法改革基金會備份。
